臺灣臺南地方法院刑事判決
111年度金訴字第607號
公  訴  人  臺灣臺南地方檢察署檢察官
被      告  翁浿溱




上列被告因違反洗錢防制法等案件，經檢察官提起公訴（111年
度偵字第642、3395號），暨移送併辦（111年度偵字第17568號
），被告於本院行準備程序時，為有罪之陳述，經本院合議庭裁
定由受命法官獨任以簡式審判程序審理，判決如下：
    主  文
翁浿溱幫助犯洗錢罪，處有期徒刑叁月，併科罰金新臺幣壹萬元
，罰金如易服勞役，以新臺幣壹仟元折算壹日。
    事  實
一、翁浿溱可預見提供金融機構帳戶存摺、提款卡及密碼予他人
    使用，可能掩飾、隱匿他人犯罪所得或幫助他人遂行詐欺取
    財犯行，仍不違背其本意，而基於幫助洗錢及幫助詐欺取財
    之不確定故意，於民國110年8、9月間某日，在臺南市○區○○
    路0段000號之花園夜市停車場內，將其所有之台北富邦銀行
    00000000000000號帳戶（下稱台北富邦帳戶）之存摺、提款
    卡及密碼，以親自面交方式，交付給某真實姓名年籍均不詳自
    稱「張偉」之人，提供該人所屬詐騙集團成員使用。嗣該詐
    欺集團成員輾轉取得上開帳戶資料後，共同意圖為自己不法之
    所有，基於詐欺之犯意聯絡，而為下列犯行：
　㈠於110年10月17日前之某日起，以LINE通訊軟體向孔繁姍佯稱
    可透過CITI投資網站投資獲利，致孔繁姍陷於錯誤，分別於
    110年10月17日21時17分許、同年月19日13時15分許、13時1
    7分許，陸續轉帳新臺幣（下同）2萬8220元、5萬元、3萬46
    60元至陳志宏（所涉詐欺等部分，另由檢察官偵辦）所申辦
    之中國信託銀行帳號000000000000號帳戶（下稱中國信託帳
    戶）內。
　㈡於110年10月18日10時21分許起，以傳送簡訊、LINE通訊軟體
    向張雅彤佯稱其招聘IG追蹤員，完成任務即可獲利百分之20
    ，致張雅彤陷於錯誤，分別於110年10月19日11時39分許、
    同年月20日12時55分許、13時41分許、14時5分許，均轉帳5
    萬元至前開陳志宏中國信託帳戶內。
　㈢於110年10月20日前之某日起，以LINE通訊軟體向鍾侑叡佯稱
    可透過BIK投資平台投資虛擬貨幣獲利，致鍾侑叡陷於錯誤
    ，於110年10月20日14時14分許，轉帳2萬8080元至前開陳志
    宏中國信託帳戶內。
　㈣於110年10月6日前之某日起，以LINE通訊軟體向張淑芳佯稱
    投資虛擬貨幣獲利頗佳云云，致張淑芳陷於錯誤，於110年1
    0月20日12時53分許，匯款9萬9964元至前開陳志宏中國信託
    帳戶內。
　　復由詐騙集團成員於同年月19日12時8分許、13時16分許、
    同日13時37分許、同年月20日13時3分許、14時25分許，自
    上開中國信託帳戶陸續轉帳35萬3333元、24萬7639元、17萬
    3266元、23萬8715元、24萬309元至上開翁浿溱台北富邦帳
    戶內。嗣孔繁姍、張雅彤、鍾侑叡、張淑芳察覺有異，報警
    處理，始循線查悉上情。
二、案經孔繁姍、張雅彤訴由臺中市政府警察局太平分局報告，
    及張淑芳訴由新北市政府警察局土城分局報告臺灣臺南地方
    檢察署檢察官偵查起訴及移送併辦。
    理  由
一、本件被告翁浿溱所犯為死刑、無期徒刑、最輕本刑為3 年以
    上有期徒刑以外之罪，亦非屬高等法院管轄之第一審案件，
    其於準備程序進行中，先就被訴事實為有罪之陳述，經法官
    告知簡式審判程序之旨，並聽取公訴檢察官之意見後，依刑
    事訴訟法第273條之1第1項、第273條之2等規定，裁定進行
    簡式審判程序，且不受同法第159條第1項、第161條之2、第
    161條之3、第163條之1及第164條至第170條所規定證據能力
    認定及調查方式之限制，合先敘明。
二、上揭犯罪事實業據被告於本院準備程序及審理時為認罪之表
    示（本院卷第76、93頁），並經證人即告訴人孔繁姍、張雅
    彤、張淑芳及被害人鍾侑叡於警詢證述遭詐騙經過明確（警
    一卷第5至6頁、第7至9頁、警二卷第5頁、併辦警卷第5頁）
    ，且有中國信託銀行股份有限公司110年11月2日中信銀字第
    110224839290140號函檢送帳號000000000000號帳戶之開戶
    基本資料、109年5月6日至110年10月29日存款交易明細、自
    動化交易LOG資料（警一卷第10至29頁）、台北富邦銀行股
    份有限公司110年11月26日北富銀台南字第1101000049號函
    檢送分行客戶翁浿溱（帳號000000000000號）之開戶基本資
    料及110年9月1日至同年11月15日之對帳單細項（警一卷第3
    0至33頁）、告訴人孔繁珊申辦之第一銀行草屯分行帳戶000
    -00000000000號帳戶交易明細、與詐騙集團成員對話翻拍照
    片25張（警一卷第52至53、68至74頁）、告訴人張雅彤之轉
    帳網頁翻拍照片8張（警一卷第43至44頁）、被害人鍾侑叡
    之台幣活存網頁翻拍照片3張、匯款紀錄1張、與詐騙集團成
    員對話紀錄翻拍照片11張（警二卷第40至43頁）、告訴人陳
    淑芳之中國信託銀行台幣存款交易憑證、與詐騙集團成員對
    話紀錄1份（併辦警卷第7至19頁）附卷可參。依此，被告於
    本院審理時之自白與事實相符，應堪採信。從而，堪認被告
    確有幫助他人遂行詐欺取財及洗錢犯行之不確定故意。
三、經查：
  ㈠「本法所稱洗錢，指下列行為：…二、掩飾或隱匿特定犯罪 
    所得之本質、來源、去向、所在、所有權、處分權或其他權
     益者。…」「本法所稱特定犯罪，指下列各款之罪：二、刑
     法…第三百三十九條…」、「本法所稱特定犯罪所得，指犯 
    第三條所列之特定犯罪而取得或變得之財物或財產上利益及
     其孳息。前項特定犯罪所得之認定，不以其所犯特定犯罪
    經 有罪判決為必要。」洗錢防制法第2條第2款、第3條第2 
    款、第4條第1項、第2項定有明文。本件告訴人孔繁姍、張
    雅彤、張淑芳及被害人鍾侑叡遭上開方式詐騙，屬刑法詐欺
    取財犯罪，合於洗錢防制法第3條第2款所稱之特定犯罪，其
    等匯入被告本案帳戶之金額，即屬詐欺犯罪所得，雖實際實
    施詐騙之人尚未經查獲，然依同法第4條第2項之規定，犯罪
    所得之認定，不以實際實施犯罪之人經判決有罪為必要，本
    件屬詐欺犯罪既已為孔繁姍、張雅彤、張淑芳及被害人鍾侑
    叡證述明確，並有上開證據資料可以佐證，復為被告所承認
    ，本件帳戶內之告訴人孔繁姍、張雅彤、張淑芳及被害人鍾
    侑叡之匯款，當屬洗錢防制法所稱之犯罪所得。
  ㈡刑法第30條之幫助犯，係以行為人主觀上有幫助故意，客觀
    上有幫助行為，即對於犯罪與正犯有共同認識，而以幫助意
    思，對於正犯資以助力，但未參與實行犯罪之行為者而言。
    幫助犯之故意，除需有認識其行為足以幫助他人實現故意不
    法構成要件之「幫助故意」外，尚需具備幫助他人實現該特
    定不法構成要件之「幫助既遂故意」，惟行為人只要概略認
    識該特定犯罪之不法內涵即可，無庸過於瞭解正犯行為之細
    節或具體內容。此即學理上所謂幫助犯之「雙重故意」。金
    融帳戶乃個人理財工具，依我國現狀，申設金融帳戶並無任
    何特殊限制，且可於不同之金融機構申請多數帳戶使用，是
    依一般人之社會通念，若見他人不以自己名義申請帳戶，反
    而收購或借用別人之金融帳戶以供使用，並要求提供提款卡
    及告知密碼，則提供金融帳戶者主觀上如認識該帳戶可能作
    為對方收受、提領特定犯罪所得使用，對方提領後會產生遮
    斷金流以逃避國家追訴、處罰之效果，仍基於幫助之犯意，
    而提供該帳戶之提款卡及密碼，以利洗錢實行，仍可成立一
    般洗錢罪之幫助犯（最高法院大法庭108年度台上大字第310
    1號刑事裁定意旨參照）。本件被告提供帳戶予詐騙集團使
    用，則被告主觀上有將本案帳戶交由他人入款、領款使用之
    認知，即屬明確。則在其已有幫助詐欺之不確定故意情況下
    ，又於主觀上知悉本案帳戶後續資金流向，有無法追索之可
    能性，則其對於本案帳戶內資金如經他人提領後，將會產生
    遮斷金流以逃避國家追訴、處罰之效果，主觀上亦有認識，
    且縱有如此結果發生，亦不違背其本意，仍為本案提供帳戶
    之行為，屬於幫助洗錢行為，亦堪認定。
  ㈢綜上，本件事證已經明確，應依法論罪科刑。　　
四、論罪科刑：　　
  ㈠核被告所為，係犯刑法第30條第1項、第339條第1項之幫助詐
    欺取財罪，及刑法第30條第1項、洗錢防制法第14條第1項之
    幫助洗錢罪。被告以單一行為，幫助詐騙集團成員詐欺告訴
    人孔繁姍、張雅彤、張淑芳及被害人鍾侑叡，及幫助掩飾、
    隱匿如事實欄所示犯罪所得之去向及所在，為想像競合犯，
    應依刑法第55條前段規定，從一重之幫助洗錢罪論處。
  ㈡被告於本案中所為係幫助犯，犯罪情節較正犯輕微，爰依刑
    法第30條第2項規定，減輕其刑。另被告於本院審理時，自
    白犯罪，應依洗錢防制法第16條第2項之規定減輕其刑，並
    遞減其刑。
  ㈢另移送併辦所指被告提供帳戶幫助詐騙集團詐欺告訴人陳淑
    芳部分，雖未據起訴意旨論及，惟此部分與前開論罪科刑部
    分，具有想像競合之裁判上一罪關係，應為起訴效力所及，
    本院自得併予審理，附此敘明。
  ㈣爰審酌我國詐欺事件頻傳，嚴重損及社會治安及國際形象，
    而偵查機關因人頭帳戶氾濫，導致查緝不易，受害人則求償
    無門，成為犯罪偵查之死角，相關權責機關無不透過各種方
    式極力呼籲及提醒，而被告對於重要之金融交易工具未能重
    視，亦未正視交付帳戶可能導致之嚴重後果，而將帳戶之金
    融卡及密碼交付他人，容任他人以該帳戶作為犯罪之工具，
    本件並造成告訴人孔繁姍、張雅彤、張淑芳及被害人鍾侑叡
    受有如事實欄所示之經濟損失，實有不該，惟斟酌其於犯罪
    後在本院審理時坦承犯行之態度，另斟酌被告之品行、智識
    程度、家庭、經濟狀況（均詳卷）等一切情狀，量處如主文
    所示之刑，並諭知罰金如易服勞役之折算標準。
五、按犯罪所得，屬於犯罪行為人者，沒收之。但有特別規定者
    ，依其規定；前2項之沒收，於全部或一部不能沒收或不宜
    執行沒收時，追徵其價額，刑法第38條之1第1項、第3項分
    別定有明文。另按犯洗錢防制法第14條之罪，其所移轉、變
    更、掩飾、隱匿、收受、取得、持有、使用之財物或財產上
    利益，沒收之。洗錢防制法第18條第1項前段定有明文。所
    稱財物或財產上利益，乃指特定犯罪之犯罪所得而言，至於
    洗錢者本身之犯罪所得，則應適用刑法規定沒收，此有該條
    修正理由可參。本件被告僅構成幫助洗錢罪，並非洗錢罪之
    正犯，並未實際參與移轉、變更、掩飾或隱匿之洗錢正犯行
    為，或取得財物或財產上利益，是本件關於事實欄所示詐騙
    犯罪犯罪所得經移轉、變更、隱匿後，應於洗錢或詐欺正犯
    部分沒收，並非在被告所為本件犯行中沒收。另依本院卷內
    資料所示，並無證據可資證明被告業已因本案提供帳戶獲得
    報酬或得朋分本案犯罪所得，爰不予宣告沒收其犯罪所得，
    併此敘明。
據上論結，應依刑事訴訟法第273條之1第1項、第299條第1項前
段，洗錢防制法第14條第1項，刑法第11條、第30條第1項前段、
第2項、第339條第1項、第55條前段、第42條第3項前段，判決如
主文。
本案經檢察官郭文俐提起公訴，檢察官吳維仁移送併辦，檢察官
蔡明達到庭執行職務。
中　　華　　民　　國　　111 　年　　10　　月　　13　　日
　　　　　　　　　刑事第十六庭  法  官  高如宜
以上正本證明與原本無異。
如不服本判決應於收受本判決後20日內向本院提出上訴書狀，並
應敘述具體理由。其未敘述上訴理由者，應於上訴期間屆滿後20
日內向本院補提理由書狀（均須按他造當事人之人數附繕本）「
切勿逕送上級法院」。 
　　　　　　　　　　　　　　　  書記官　廖庭瑜
中　　華　　民　　國　　111 　年　　10　　月　　13　　日
附錄本案論罪科刑法條全文：
洗錢防制法第14條第1項
有第二條各款所列洗錢行為者，處7年以下有期徒刑，併科新臺
幣5百萬元以下罰金。
中華民國刑法第339條第1項
意圖為自己或第三人不法之所有，以詐術使人將本人或第三人之
物交付者，處5年以下有期徒刑、拘役或科或併科50萬元以下罰
金。